臺灣板橋地方法院民事判決　　　　　　　 94年度訴字第698號
原　　　告　戊○○即永成預拌混凝土實業行
訴訟代理人　蔡坤旺律師
複 代 理人　洪瑞悅律師
被　　　告　中台科技開發工程股份有限公司
法定代理人　丙○○
訴訟代理人　徐松龍律師
複 代 理人　丁○○
上列當事人間請求給付貨款事件，經本院於民國94年11月15日言
詞辯論終結，判決如下：
    主  文
被告應給付原告新台幣捌拾參萬壹仟壹佰伍拾元，及自民國九十
三年十月十五日起至清償日止，按年息百分之五計算之利息。
訴訟費用由被告負擔。
本判決第一項於原告以新台幣貳拾柒萬捌仟元供擔保後，得假執
行。但被告如於執行標的物拍定、變賣或物之交付前，以新台幣
捌拾參萬壹仟壹佰伍拾元為原告預供擔保，或將前開金額提存後
，得免為假執行。
    事實及理由
一、程序方面：按訴狀送達後，原告不得將原訴變更或追加他訴
    ，但請求之基礎事實同一者，不在此限，民事訴訟法第255
    條第1 項但書第2 款定有明文。原告基於買賣契約法律關係
    起訴請求被告給付買賣價金，被告抗辯係訴外人陽榮松電力
    工程有限公司（下稱陽榮松公司）向原告所購買，原告乃於
    本院審理中追加備位之訴，主張代位訴外人陽榮松電力工程
    有限公司（下稱陽榮松公司）向被告請求給付上開金額款項
    。被告雖表示不同意，惟原告請求之基礎事實同一，符合上
    開規定，應予准許。
二、原告主張：
  (一)先位之訴部分：
    1.被告於民國（下同）93年6 月、7 月、8 月份間就其於92
      年12月23日向台灣電力股份有限公司（下稱台電公司）所
      承攬「新營區營業處93年度全工區○○○路工程」（下稱
      系爭工程）之需，陸續向原告購買預拌混凝土數批（下稱
      系爭混凝土），總金額為新台幣（下同）831,150 元。原
      告依約交付貨物後，被告遲未付款，屢經催討，均置之不
      理，爰基於買賣契約法律關係，請求被告給付上開貨款。
    2.原告承辦人員即業務經理乙○○曾就被告向原告購買另一
      「瀝青」產品與本件為同一情節部分，於鈞院93年度訴字
      第1974號給付貨款事件（下稱前案）中曾證稱確係被告員
      工向渠叫貨等情，此有前案94年5 月3 日言詞辯論筆錄可
      稽。本件要約乃被告員工即訴外人庚○○就系爭標的物向
      原告為要約，經原告同意後，買賣契約即為成立，且原告
      為承諾之意思表示之對象為被告，兩造並因而簽立「預拌
      混凝土訂貨單」及「預伴凝土訂購、收款及驗收辦法」（
      下稱系爭訂貨單合約）。且被告依其與業主台電公司間之
      工程合約，被告須向業主提出混凝土抗壓強度測試報告，
      而原告所交付被告之系爭混凝土分別用於被告所指示送達
      處所之新營國小、烏樹林蘭花科技園區、下營鄉○○路、
      新營綠川北街工程、白河橋附近工程之被告向台電公司所
      承攬之系爭工程中，並應被告之業主台電公司之要求送往
      桂田嘉義實驗測試，有混凝土抗壓強度測試報告可證，足
      見被告確為系爭買賣契約之當事人。
  (二)備位之訴部分：
    退萬步言，倘鈞院認系爭買賣契約係存在訴外人陽榮松公司
    與原告間，則原告對訴外人陽榮松公司享有價金給付請求權
    。被告主張其所承攬之台電系爭工程轉包予陽榮松公司，則
    其為陽榮松公司之債務人，陽榮松公司已無資力，原告自得
    依民法第242 條規定，代位訴外人陽榮松公司對被告請求，
    並代為受領等語。
  (三)聲明請求：
    1.先位聲明：(1)被告應給付原告831,150元及自支付命令繕
      本送達翌日（即93年10月15日）起至清償日止，按年息百
      分之五計算之利息。(2)願供擔保，請准宣告假執行。
    2.備位聲明：(1)被告應給付訴外人陽榮松公司831,150 元，
      及自支付命令狀繕本送達被告翌日起至清償日止，按年息
      百分之五計算之利息，並由原告代位受領。(2)原告願供擔
      保，請准宣告假執行。
三、被告則以：
  (一)先位之訴部分：否認原告所主張兩造間存有買賣契約關係：
    1.否認訴外人庚○○係被告之受僱人。訴外人庚○○曾就台
      灣台南地方法院93年度訴字第1400號永絖公司與被告間給
      付貨款事件中到庭證述渠非受僱於被告。事實上，系爭工
      程固為被告向台電公司承包，然被告隨即將系爭工程轉包
      予訴外人陽榮松公司，系爭混凝土實乃訴外人陽榮松公司
      向原告所訂購，非被告所為，嗣後被告更因將系爭工程轉
      包予訴外人陽榮松公司而違反政府採購法，經台電公司查
      悉後予以刊登政府採購公報而受停權一年之處分。對照原
      告所提系爭訂貨單合約中僅有原告與陽榮松公司蓋有公司
      印章乙節，益見系爭買賣契約存在於原告與陽榮松公司之
      間。
    2.至原告所提出混凝土抗壓強度試驗報告，乃陽榮松公司基
      於與被告間之合約關係所為履約之結果，不足作為兩造間
      成立買賣契約之證明。
  (二)備位之訴部分：
    1.否認訴外人陽榮松公司對於被告有任何債權存在。原告就
      其主張陽榮松公司對原告有債權存在乙節，應負舉證責任
      。
    2.被告終止與陽榮松公司間之工程合約後，陽榮松公司尚積
      欠被告21,963,457元之預付款及借款，有台灣彰化地方法
      院本票准予強制執行之民事裁定可憑，足見陽榮松公司對
      於被告要無任何債權存在。故原告主張代位，亦無理由等
      語，資為抗辯。
  (三)答辯聲明：駁回原告之訴及假執行之聲請；如受不利判決，
    願供擔保請准宣告免為假執行。
四、兩造不爭執事項：
  (一)被告於92年12月23日承攬訴外人台電公司新營區營業處93年
    全工區○○○路工程，隨即將上揭工程於93年1 月1 日轉包
    予訴外人陽榮松公司施作，因被告與陽榮松公司間之工程款
    糾紛，陽榮松公司於93年8 月23日停工，該公司並向業主台
    電公司投訴被告違反政府採購法不得轉包之規定而轉包之情
    ，經業主台電公司查悉後予以刊登政府採購公報而受停權一
    年之處分。復有被告與陽榮松公司間工程承攬契約、行政院
    公共重委員會採購申訴審議判斷書等影本各1 件為證。
  (二)原告所提出混凝土抗壓強度試驗報告為真正，所提送貨單形
    式為真正。
五、原告主張兩造間有系爭買賣契約存在，為被告否認，並以上
    開情詞置辯。經查：
  (一)原告主張系爭混凝土貨物業已交付，並已施作用於被告所指
    示送達處所之新營國小、烏樹林蘭花科技園區、下營鄉○○
    路、新營綠川北街工程、白河橋附近工程之被告向台電公司
    所承攬之系爭工程中等情，為被告所不爭執，並有預拌混凝
    土送貨單148 張、灌漿後始取樣送測試混凝土樣壓強度測試
    報告12張等影本在卷可稽。
  (二)原告主張兩造間有系爭買賣關係存在，業據其提出93年6 月
    份、7 月份、8 月份之請款通知單12張、預拌混凝土送貨單
    148 張等影本為證。被告自認上開送貨單形式之真正，惟否
    認其上簽收欄所示之簽收人為其公司員工。查原告確已將系
    爭混凝土貨物交付至被告所承攬施作之工程工地，並已供工
    程使用，業如前述，且原告所提148 紙送貨單之買受人欄均
    記載被告名稱「中台科技台照」等字樣（有該等送貨單附卷
    足徵），且證人即原告公司承辦人員乙○○亦到庭證稱：本
    件係由伊所負責聯絡之業務，本件93年6 月、7 月、8 月的
    貨是庚○○、甲○○等人叫貨，有在送貨單上簽收過的人，
    他們如果叫貨，伊就認為是中台公司叫貨，就會出貨。（提
    示送貨單）因系爭工程之施工工班分好幾班，是送貨單上面
    客戶簽章欄上的人就是代表叫貨者等語，此有本院94年11月
    15日言詞辯論筆錄足憑。又在送貨單上客戶簽章欄簽收之證
    人甲○○到院結證證稱：93年6 月2 日、同年6 月3 日、6
     月18 日、6 月29日、6 月30日、7 月6 日、7 月7 日、7
    月12日、7 月14日、7 月15日原告預拌混凝土送貨單客戶簽
    章欄上之簽名是伊所簽的沒有錯，是送混凝土來由伊簽收，
    伊在被告公司擔任領班工作，伊簽收混凝土的時候是在被告
    公司工作，伊是以被告員工身分簽收混凝土，伊向被告領薪
    是薪水後付，每月的五日或十日上一月份的薪水入伊銀行帳
    戶，93年2 月份至5 月份間是向陽榮松公司之謝松洋領現金
    等語甚明，亦有本院上開期日言詞辯論筆錄足徵，被告雖否
    認證人甲○○93年2 月至同年5 月間為被告公司員工，而辯
    稱自93年10月才僱用證人甲○○云云，然查，被告提出匯薪
    資入證人甲○○帳戶之93年10月11日匯款單，所匯入之款項
    係前1個月份即93年9月份薪資（此為被告所不爭執），足見
    證人甲○○於93年9 月間係受僱於被告，故被告所辯從同年
    10月份始僱用證人甲○○云云，顯與事實不符。其次，依證
    人甲○○之勞工保險投保資衣料所示，自93年6 月4 日至93
    年8 月11日亦係由被告公司為其辦理勞保投保，有證人甲○○之勞工保險局被保險人投保資料表1 件在卷可為佐證，核
    與其所證述其係以被告員工身分簽收原告所交付之混凝土之
    情相符。
  (三)另被告雖否認庚○○為其公司員工云云，然依其所提永絖企
    業有限公司向台灣台南地方法院所提對被告訴請給付貨款事
    件之臺灣臺南地方法院93年度訴字第1440號民事判決所示，
    庚○○於上開事件中證稱：伊應徵施作台灣電力股份有限公
    司「新營區營業處九十三年全工區○○○路工程帶料發包」
    工程，一開始以為是被告公司新營營運處在招募員工，後來
    到93年8 月份沒有領到工資，才知道是訴外人陽榮松電力工
    程有限公司招募員工等語，此有台灣台南地方法院上開民事
    判決1 份可憑，復參以證人甲○○於本院證稱：伊為領班，
    帶領其他工人工作，得知被告93年間有標到台電新營的年度
    工程，伊就自己去該工地找工作，當時是在現場找謝松洋，
    在該現場工地工作的時候所有的機具及工作服裝都是印有被
    告中台科技開發工程股份有限公司的名義之情（見本院94年
    11月19日言詞辯論），足見庚○○於93年8 月份以前，其主
    觀上均認係受僱於被告公司，且庚○○於該事件所提扣繳憑
    單，亦係以被告為給付單位，並非陽榮松公司為薪資給付單
    位，如被告非庚○○之僱用人，豈有給付庚○○薪資之理？
    況扣繳憑單中所記載被告給付庚○○薪資之期間為92年12月
    起至93年11月止，堪認庚○○於本件系爭買賣之93年6 月份
    至8 月份期間內確係被告公司員工，被告空言否認，無足採
    信。而庚○○於上開期間內既為被告公司員工，證人乙○○
    復證述93年6 月份至8 月份係被告公司如送貨單客戶簽收欄
    上簽收之被告員工所負責向原告叫貨等語（見本院同上期日
    言詞辯論筆錄），並有由被告不爭執形式真正之庚○○所簽
    收之上開預拌混凝土送貨單足證。被告否認庚○○為其員工
    云云，不足為信。
  (四)基於所述，原告主張系爭買賣契約存在於兩造之間，為可採
    信。被告上開辯解，要無足取。
  (五)另原告所提出其上有被告名義簽章之系爭訂貨單合約，被告
    否認其上被告名義印文之真正。查，證人乙○○於本院證稱
    ：該合約書內容是伊寫的，因為本件是先出貨再訂合約書，
    伊把合約內容寫好之後送去位於新營之系爭工程工務所讓被
    告蓋章，伊有向謝松洋表示要被告公司才可蓋章，謝松洋出
    示名片表示他是被告中台公司人員。是被告南工處蘇處長說
    叫原告先出貨，錢不是問題，原告有先出一部分貨，但伊要
    求必須先訂合約書後，後面的貨原告才會繼續出。伊是在93
    年2 月20日將合約書送去工地工務所，是一位小姐收受，隔
    幾天後謝松洋打電話通知伊說合約蓋好了叫伊去拿，伊拿到
    合約書時，其上就已經蓋好了陽榮松公司的印章及被告公司
    南工處的圓戳章。至於合約書上所載訂貨日期93年3 月20
    日是寫錯了，應該是93年2 月20日等語，有本院94年11月15
    日言詞辯論筆錄可憑，並有證人乙○○所提出其上印製「中
    台科技開發工程股份有限公司南工處謝松洋」字樣之謝松洋
    名片影本1 紙足徵。復參酌證人甲○○所證稱：伊在該現場
    工地工作的時候所有的機具及工作服裝都是印有被告中台科
    技開發工程股份有限公司的名義，所有現場所有東西包括工
    作帽都是印有被告中台科技開發工程股份有限公司名義。93
    年2 月到5 月其在該工地工作的時候工地設有一個臨時工務
    所是謝松洋弄的，但被告在高雄設有南工處，南工處處長姓
    「蘇」，他當時每個星期都有來工地巡察一次等情（見本院
    同上期日言詞辯論筆錄），及被告不爭執將系爭工程轉包予
    陽榮松公司，並授予陽榮松公司代理權（見證人甲○○上開
    證述及證人乙○○所提謝松洋名片），被告南工處前處長蘇
    處長亦定期至現場工地巡察，且證人即被告南工處現任處長
    己○○亦於本院證稱其93年7 月從南工處副處長接任處長後
    ，系爭工程工地是由被告公司鍾毓榮工程師管理，他有每天
    往返到工地去，但他沒有在該工務所內上班，該工務所是陽
    榮松公司在使用，鍾毓榮會跟伊報告工程的進行進度等語，
    有本院94年10月18日、同年11月15日言詞辯論筆錄可參。基
    上各情，退步言之，縱如被告所辯係陽榮松公司員工向原告
    訂貨為真，證人乙○○於系爭工地所取得已蓋妥陽榮松公司
    印文及被告名義南工處圓戳章印文之系爭買賣合約書，因被
    告上開自己之行為而表示以代理權授與陽榮松公司，依民法
    第169 條本文規定，被告亦應負授權人之責任。
六、按買受人對於出賣人，有交付約定價金及受領標的物之義務
    ，民法第367 條定有明文。被告為系爭買賣契約之買受人，
    原告已依約交付系爭貨物，則原告依據上開規定，請求被告
    給付系爭買賣價金831,150 元，洵為正當。
七、從而，原告先位之訴基於買賣契約法律關係，請求被告給付
    買賣價金831,150 元，及自支付命令繕本送達翌日即93年10
    月15日起至清償日止，按年息百分之五計算之法定遲延利息
    ，為有理由，應予准許。原告先位之訴既經准許，本院即毋
    庸就備位之訴部分加以審究，附此敘明。
八、兩造陳明願供擔保請為宣告假執行或免為假執行，經核均與
    規定相符，爰分別酌定相當之擔保金額予以宣告。
九、本件事證已臻明確，兩造其餘攻擊防禦方法及所提證據，經
    審酌後，認與本院上開論斷無涉或無違，復於本判決結果不
    生影響，爰不一一論述，附此敘明。
十、結論：原告之訴為有理由，依民事訴訟法第78條、第390 條
    第2 項、第392條，判決如主文。
中　　華　　民　　國　　94　　年　　11　　月　　29　　日
                  民事第一庭    法　官　陳翠琪
以上正本係照原本作成
如對本判決上訴，須於判決送達後20日內向本院提出上訴狀
中　　華　　民　　國　　94　　年　　11　　月　　30　　日
                                書記官　林進煌
